【裁判字號】    92,親,61
【裁判日期】    921215
【裁判案由】    認領子女等
【裁判全文】
臺灣臺南地方法院民事判決                            九十二年度親字第六一號
    原      告  甲○○
                        居台南.
    被      告  乙○○
                        居台南.
右當事人間請求認領子女事件，經本院於民國九十二年十二月一日言詞辯論終結，判
決如左：
    主    文
原告之訴駁回。
訴訟費用由原告負擔。
    事    實
甲、原告方面：
一、聲明：被告應認領郭原佑。
二、陳述：
  （一）緣兩造原為男女朋友關係，曾於民國八十四、八十五年間多次發生性關係，
        原告並於八十五年八月二十七日在謝政憲婦產科診所產下一子郭原佑，惟因
        被告係有婦之夫，在被告之配偶廖秀貞得知兩造產下一子而於八十五年間向
        台灣台南地方法院檢察署對原告提出通姦罪名之告訴後，兩造遂結束交往，
        但被告於原告產前、產後均曾信誓旦旦向原告表示，會對原告所生之子郭原
        佑善盡扶養責任，豈料自郭原佑出生迄今，均由原告一人獨力扶養，被告未
        曾支付分文。
  （二）按從子女出生日回溯第一百八十一日起至第三百零二日止為受胎期間，又受
        胎期間生父與生母有同居之事實者，非婚生子女或其生母得請求生父認領為
        生父之子女，民法第一千零六十二條第一項及第一千零六十七條第一項第一
        款分別定有明文。再民法第一千零六十二條所謂之同居，以男女雙方同眠為
        已足，無須同住一處，最高法院四十七年台上字第一八０六號著有判例。查
        郭原佑之受胎期間，兩造曾多次發生性關係，業據前述，故原告提起本件認
        領之訴，於法自屬有據。
三、證據：提出戶籍謄本二件為證，並聲請本院准予對被告及郭原佑進行親子血緣鑑
    定。
乙、被告方面：
一、聲明：如主文所示。
二、陳述：被告不爭執郭原佑為兩造所生之子，被告願意認領郭原佑。
丙、本院依職權調取台灣台南地方法院檢察署八十五年度偵字第一０三八０號偵查卷
    宗。
    理    由
一、按從子女出生日回溯第一百八十一日起至第三百零二日止為受胎期間，又受胎期
    間生父與生母有同居之事實者，非婚生子女或其生母或其他法定代理人得請求生
    父認領為生父之子女，民法第一千零六十二條第一項及第一千零六十七條第一項
    第一款固分別定有明文。惟民法第一千零六十七條關於「強制認領」之規定，乃
    係請求權人，就該生父確與非婚生子女間有血統聯絡之事實，請求法院加以確認
    後，使該非婚生子女與生父之法律上親子關係加以確認之訴。而民法第一千零六
    十五條「任意認領」之規定，乃係生父基於與非婚生子女具有自然血統聯絡之事
    實，對於非婚生子女為主動任意認領或撫育之行為，而使該自然血統上之生父子
    女間之關係，經由該認領或撫育之行為，確認其法律上之親子關係。是就親子間
    血統上聯絡之事實，強制認領與任意認領（包括撫育）並無二致，強制認領與任
    意認領所不同者，僅在於強制認領係於生父不肯自動認領或撫育之情況下，由非
    婚生子女或生母或其他法定代理人起訴，請求法院判決確認，以代替生父之任意
    認領而已。從而，如於非婚生子女與生父間具有自然血統關係之聯絡下，已經由
    生父為任意認領非婚生子女之行為，自無再訴請法院強制生父認領子女之必要。
二、查本件原告主張其子郭原佑（八十五年八月二十七日生）為被告之親生子乙節，
    為被告所不爭執，且本院囑託國立成功大學醫學院附設醫院鑑定被告與郭原佑之
    間是否存有親子血緣關係，經該院以被告與郭原佑之基因型相似性進行鑑定結果
    ，其間之親子關係概率值為百分之九九‧九九七四四一，因認兩者應為親子關係
    無誤，有該院九十二年十一月七日（九二）成附醫婦產字第一三０三六號函及所
    檢附之血緣鑑定報告書一件附卷可稽，足認郭原佑與被告確具有自然血統之聯絡
    關係，又被告業已於九十二年十二月一日言詞辯論時表明其願意認領郭原佑，而
    為任意認領之行為，從而郭原佑與被告間即因被告之任意認領而確認其法律上之
    親子關係，揆諸前開說明，原告提起本件訴訟請求強制被告認領郭原佑，即無理
    由，應予駁回。
三、據上論結，本件原告之訴為無理由，依民事訴訟法第七十八條，判決如主文。
中      華      民      國    九十二    年     十二     月     十五     日
                                  臺灣臺南地法院家事庭
~B法      官  葉惠玲
右為正本係照原本作成。
如對本判決上訴須於判決送達後廿日內向本院提出上訴狀
中      華      民      國    九十二    年     十二     月     十五     日
~B法院書記官  林靜慧


司法院資訊處製作；財團法人民間司法改革基金會備份。
